臺灣桃園地方法院刑事判決
110年度易字第955號
公  訴  人  臺灣桃園地方檢察署檢察官
被      告  陳金賢



上列被告因竊盜案件，經檢察官提起公訴（110年度偵字第18436
號），本院判決如下：
    主  文
陳金賢無罪。
    理  由
一、公訴意旨略以：被告陳金賢於民國110年4月16日20時30分至
    同日20時53分許間某時點，意圖為自己不法之所有，基於竊
    盜之犯意，在桃園市○○區○○街00號前，持自備鑰匙竊取吳俊
    翰所有之車牌號碼000-000號普通重型機車（業已交由吳俊
    翰認領保管，下稱本案機車），得手後旋即騎乘本案機車逃
    逸，因認被告涉犯刑法第320條第1項之竊盜罪嫌等語。
二、按刑法第320條第1項之竊盜罪，其處罰之構成要件，自須以
    行為人主觀上具備為自己或第三人不法所有之意圖及竊盜之
    犯意為其成立之要件。又犯罪事實應依證據認定之，無證據
    不得認定犯罪事實；無證據能力、未經合法調查之證據，不
    得作為判斷之依據；不能證明被告犯罪或其行為不罰者，應
    諭知無罪之判決，刑事訴訟法第154條第2項、第155條第2項
    、第301條第1項分別定有明文。次按認定不利於被告之事實
    ，須依積極證據，苟積極證據不足為不利於被告事實之認定
    時，即應為有利被告之認定，更不必有何有利之證據（最高
    法院30年上字第816號判例意旨參照）。次按事實之認定，
    應憑證據，如未能發現相當證據，或證據不足以證明，自不
    能以推測或擬制之方法，為裁判基礎；認定犯罪事實，所憑
    之證據，雖不以直接證據為限，間接證據亦包括在內，然無
    論直接或間接證據，其為訴訟上之證明，須於通常一般之人
    均不至於有所懷疑，而得確信其為真實之程度者，始得據之
    為有罪之認定，倘其證明尚未達到此一程度，而有合理性懷
    疑之存在時，即無從為有罪之認定（最高法院40年台上字第
    86號、76年台上字第4986號判例意旨參照）。又刑事訴訟法
    第161條第1項亦規定，檢察官就被告犯罪事實，應負舉證責
    任，並指出證明之方法，是檢察官對於起訴之犯罪事實，應
    負提出證據及說服之實質舉證責任，倘其所提出之證據，不
    足為被告有罪之積極證明，或其指出證明之方法，無從說服
    法院以形成被告有罪之心證，基於無罪推定之原則，自應為
    被告無罪判決之諭知（最高法院92年台上字第128號判例意
    旨參照）。
三、公訴意旨認被告涉犯上開竊盜罪嫌，無非係以證人即告訴人
    吳俊翰於警詢時之指訴、桃園市政府警察局桃園分局(下稱
    桃園分局)扣押筆錄及扣押物品目錄表、贓物領據、監視錄
    影畫面截圖及現場照片各1份(見偵卷第27頁至第30頁、第31
    頁至第39頁、第41頁至第48頁)等，為其依據。訊據被告固
    坦承有於上開時、地以鑰匙插入鑰匙孔發動本案機車而騎乘
    離去；惟堅詞否認有何竊盜之犯行，辯稱：我於110年4月16
    日晚上某時，要跟我同事即宿舍室友張順發借機車騎，但因
    為張順發遭毒品觀察勒戒，我就問老闆娘邱婉婷我可否拿張
    順發的機車鑰匙去借騎他的機車，邱婉婷應允後，我就拿著
    張順發放在房間的備用機車鑰匙跟邱婉婷一起去牽車，我們
    將張順發的機車鑰匙插入本案機車，就可以直接發動，我們
    以為這就是張順發的車子，直到被警察攔下才知道是別人的
    車子等語。經查：
　㈠被告於110年4月16日20時30分至同日20時53分許間某時點，
    前往桃園市○○區○○街00號前，持自備鑰匙騎乘吳俊翰所有之
    車牌號碼000-000號普通重型機車離開現場，業具告訴人吳
    俊翰於警詢中指訴，並有桃園分局扣押筆錄及扣押物品目錄
    表、贓物領據、監視錄影畫面截圖及現場照片各1份(見偵卷
    第27頁至第30頁、第31頁至第39頁、第41頁至第47頁)等在
    卷可佐，此情足堪認定。從而，本案所應審究者即為：卷內
    事證是否足以認定被告上開行為主觀上確係基於不法所有意
    圖而竊盜之犯意而為，茲分述如下：
　⒈本案證人張順發雖經本院傳喚、拘提未著，然證人即被告老
    闆娘邱婉婷有於本院審理中到庭明確證稱：被告與張順發住
    在同一個員工宿舍，被告於案發當晚有打電話給我，說我另
    外一個沒有在宿舍住的工人張順發，有留1把機車鑰匙在房
    間裡，被告表示希望借用張順發的機車上下班，且被告也怕
    有爭議，邀約我一起去牽車，因當時張順發在觀察勒戒中，
    機車行照交給我保管，我就想說機車借被告用一下沒關係。
    當晚我跟被告一起去，張順發留下的鑰匙一插進去本案機車
    就可以直接發動，所以就直接讓被告將該機車騎走，我當時
    確實沒有注意到車牌、這輛車是不是張順發的，可是我看外
    型就跟張順發騎來上班的時候是同款車，連顏色都一樣是白
    色等語(見本院卷第109頁至第117頁)，衡酌證人邱婉婷雖與
    被告認識，然其與被告間即為僱主及員工之僱傭關係，且與
    告訴人間並無仇隙，衡情應無甘冒受偽證罪制裁之風險而為
    虛偽陳述之必要，又其證述內容明確敘及自己與被告事發時
    有一同前往發動本案機車等節自身涉入本案機車遭取走之情
    事，嗣經本院查詢臺灣高等法院被告前案紀錄表，確有張順
    發此人，且其於110年3月31日至同年5月30日確係執行觀察
    勒戒中(見本院卷第140頁)，足徵證人張婉婷上開證述內容
    應屬可信，而可認被告上開有關借用室友機車，並無竊盜之
    不法所有意圖等節辯稱並非無稽，而應屬可採。
　⒉是被告首揭辯稱情詞既非毫無可採，而本案卷內亦無何其他
    積極證據足資認定被告取走本案機車，主觀上確係出於不法
    所有意圖下，基於無罪推定及罪疑惟輕之要求，自無從認定
    被告有何公訴意旨所指之竊盜犯罪存在。
四、綜上所述，檢察官本案所舉事證，尚不足使本院形成被告有
    罪之確信，而無法證明被告犯罪，自應為被告無罪之諭知。
據上論斷，應依刑事訴訟法第301條第1項，判決如主文。
本案經檢察官盧奕勲提起公訴，檢察官陳玟君到庭執行職務。
中　　華　　民　　國　　111 　年　　5 　　月　　31　　日
                  刑事第二庭　法　官　陳炫谷
以上正本證明與原本無異。
如不服本判決應於收受判決後20日內向本院提出上訴書狀，並應
敘述具體理由。其未敘述上訴理由者，應於上訴期間屆滿後20日
內向本院補提理由書(均須按他造當事人之人數附繕本)「切勿逕
送上級法院」。 

　　　　　　　　　　　　　　　書記官　張佑聖
中　　華　　民　　國　　111 　年　　5 　　月　　31　　日